最高法院刑事判決　　　　　　　　　　　　　　　八十八年度台上字第三九二三號
　　上　訴　人　甲○○　男
右上訴人因走私案件，不服台灣高等法院中華民國八十八年四月六日第二審更審判決
（八十八年度上更(一)字第四五號，起訴案號：台灣基隆地方法院檢察署八十五年度偵
緝字第五六號），提起上訴，本院判決如左：
    主  文
原判決撤銷，發回台灣高等法院。
    理  由
本件原判決認定上訴人甲○○係喜足天實業有限公司（下簡稱喜足天公司）之實際負
責人，於民國八十三年底，欲自大陸地區私運管制物品進口，於八十三年十二月三十
日以喜足天公司名義，虛偽申報香港進口空瓷瓶一一八、二八○個，實際裝運大陸產
製董公酒瓶一一八、二八○個及董公酒紙標籤、紅緞帶各五ＬＯＴ，完稅價格為新台
幣（下同）九十九萬七千五百五十九元，在香港裝船，由聯豐號輪船（ＵＮＩＴＥＤ
ＦＵＮＧ）運送至台灣基隆港進口，受貨人為喜足天公司，進儲東亞貨櫃站，於八十
四年三月三日為警會同基隆關稅局查獲等情。因將第一審諭知上訴人無罪之判決撤銷
，依牽連犯改判論處上訴人共同私運管制物品進口逾公告數額罪刑。固非毫無見地。
惟查：(一)有罪之判決書應記載事實；所謂事實不僅指犯罪之行為而言，即犯罪行為之
實施、態樣及其他與適用法律有關之事項，均應依法認定，明確記載，始足為適用法
律之依據。原判決論上訴人以行使業務上登載不實文書罪，所指業務文書究係何名稱
﹖計幾份﹖內容如何不實﹖又行政院依懲治走私條例第二條第四項所公告之管制物品
項目及其數額「丁項」，係指：「自淪陷區私運物品進入本國自由地區」或「自本國
自由地區私運物品前往淪陷區」，其所私運之物品，以管制物品論，除屬於「甲項」
及「乙項」之物品不限數額外，其餘以私運總額由海關比照緝獲時之完稅價格計算，
「超過十萬元或重量達一千公斤者」，以管制進出口物品論；至於私運大陸淪陷區生
產、製造、加工等之「匪偽物品」進口，而非逕行自大陸淪陷區私運進口者，則屬「
丙項」之管制進口物品，其數額則僅限於一次私運而總額完稅價格超過十萬元者。原
判決認定上訴人欲自大陸地區私運管制物品進口，在香港裝船，由聯豐號輪船（ＵＮ
ＩＴＥＤ  ＦＵＮＧ）運送至台灣基隆港進口，而私運大陸地區產製之董公酒瓶及董
公酒紙標籤、紅緞帶進口逾公告數額等情，對於該私運進口之酒瓶、標籤、緞帶究竟
如何係屬上開丙項或丁項之管制物品？其私運之起點係香港抑或大陸地區？又該運送
人是否知情而與上訴人間有犯意聯絡及行為分擔關係？均與上訴人行為如果成立犯罪
，究應適用懲治走私條例第二條第一項或第十二條，及有無刑法第二十八條之適用，
至有關係。原判決俱未於事實欄明確認定詳細記載，及於理由欄說明其論據，自不足
為適用法律之依據。(二)審理事實之法院，本乎發現實質的真實本旨，對於案內一切與
罪名之成否、論罪科刑有關之證據，除認為不必要者外，均應詳為調查，然後基於調
查所得之心證以為判斷事實之基礎，故證據雖已調查，若尚有其他必要部分並未調查
，即與證據未經調查無異，如遽行判決，仍難謂無刑事訴訟法第三百七十九條第十款
所稱應於審判期日調查之證據，而未予調查之判決當然違背法令。原判決於理由內說
明本件走私犯行僅能認定係上訴人所為，非有公訴意旨所指與林之共同正犯關係云
云，而依卷內內政部警政署入出境管理局函送之上訴人出入境紀錄，上訴人於八十三
年八月三日自香港由中正機場入境，於八十四年二月十一日由中正機場出境赴洛杉磯
（見第一審卷第十三、十四頁），倘依該證據顯示上訴人於八十三年十二月三十日並
未出境，上訴人如何能自行在香港或大陸地區走私進口本件大陸產製之物品？此與認
定上訴人犯罪之態樣及有無共犯？至有關係，原審未予查明，遽行判決，亦嫌速斷。
以上諸端，或為上訴意旨所指摘，或為本院得依職權調查之事項，應認原判決仍有撤
銷發回更審之原因。原判決理由四對上訴人不另為無罪之諭知部分，經檢察官起訴書
指明與前開論罪部分有實質上（原判決誤為裁判上）一罪關係，依審判不可分原則，
應一併撤銷發回，附予說明。
據上論結，應依刑事訴訟法第三百九十七條、第四百零一條，判決如主文。
中      華      民      國    八十八    年      七      月    二十二    日
                              最高法院刑事第九庭
                                  審判長法官  曾  有  田
                                        法官  陳  宗  鎮
                                        法官  劉  介  民
                                        法官  魏  新  和
                                        法官  孫  增  同
      右正本證明與原本無異
                                              書  記  官
中      華      民      國    八十八    年      七      月    二十七    日
                                                                      Ｑ
